臺灣士林地方法院民事判決
110年度訴字第1559號
原      告
即反訴被告  乙○○  
被      告
即反訴原告  甲○○  
訴訟代理人  丙○○  
上列當事人間請求損害賠償事件，本院於民國111年3月24日言詞
辯論終結，判決如下：
    主  文
原告之訴駁回。
訴訟費用由原告負擔。
反訴原告之訴駁回。
反訴訴訟費用由反訴原告負擔。
    事  實  及  理  由
一、本訴部分
㈠、原告乙○○（下稱乙○○）主張：被告甲○○（下稱甲○○）於民國1
    08年10月22日15時18分許在本院政風室對面受她人蠱惑，以
    恐嚇、毀謗之故意，向伊稱：顏姐要我警告你，我們會殺你
    等語（下稱系爭言論），致伊心生極度恐懼，並侵害伊之名
    譽權，伊因此受有非財產上之損害，甲○○應負賠償責任，爰
    依民法第184條第1項後段、第195條第1項前段規定，請求甲○○給付新臺幣（下同）51萬元本息。並聲明：甲○○應給付乙○○51萬元，及自起訴狀繕本送達翌日起至清償日止，按週年
    利率5%計算之利息。
㈡、甲○○則以：乙○○曾對其妻即訴外人郭許婉真為家暴，訴外人
    丙○○因擔心乙○○再對郭許婉真施行暴力，遂委託伊於108年1
    0月22日開車，載郭許婉真及郭許婉真之母至本院開庭，伊
    本於善念而接受委託。伊與乙○○、郭許婉真均素不認識，於
    當日雖有見到乙○○，然並未與乙○○近距離四眼交會接觸，何
    來對乙○○為系爭言論？況伊就乙○○及郭許婉真間之訴訟，並
    無任何利害關係，亦無對乙○○為恐嚇犯行，冒受刑事訴追處
    罰之道理，而乙○○前以其與本件相同主張之事實，對伊提出
    刑事妨害自由告訴，經臺灣士林地方檢察署（下稱士林地檢
    署）檢察官偵查後，業以109年度偵字第6420號為不起訴處
    分，是伊並無乙○○所主張對其告以系爭言論之侵權行為事實
    ，乙○○請求伊負損害賠償責任，即無理由等語，資為抗辯。
    並聲明：乙○○之訴駁回。
二、反訴部分：
㈠、甲○○主張：乙○○並無確切證據，以與本訴相同主張之事實，
    對伊提出妨害自由告訴，經士林地檢署檢察官偵查後，以10
    9年度偵字第6420號為不起訴處分，乙○○又為遂行其向伊索
    取賠償之不當意圖，再以相同事實對伊提出民事損害賠償之
    本訴，均顯係濫訴，浪費司法資源，伊本於善心，對遭乙○○
    家暴之郭許婉真伸出援手，竟遭乙○○濫訴，伊乃更生人，要
    重回生活正軌已屬不易，經乙○○濫訴，屢屢須向公司請假上
    法院，想必公司對伊已滋生不信任，伊因此時常陷於擔憂未
    來之恐懼中而倍感焦慮，在精神上蒙受極大痛苦，爰依侵權
    行為法律關係，請求乙○○賠償伊精神慰撫金15萬元，以彌補
    伊所受之痛苦等語。並聲明：乙○○應給付甲○○15萬元，及自
    111年3月24日起至清償日止，按週年利率5%計算之利息。
㈡、乙○○則以：甲○○與三重黑道、丙○○相互勾結，共同陷害伊，
    方能於反訴起訴狀提出諸多與其無關之訴訟資料，主謀丙○○
    甚至擔任甲○○之訴訟代理人，是甲○○等陷害伊之事實已顯露
    無遺，伊並非濫訴等語，資為抗辯。並聲明：甲○○之訴駁回
    。
三、乙○○主張甲○○以恐嚇、毀謗之故意，向其告稱系爭言論，致
    其心生恐懼，並名譽權受侵害，甲○○應對其負侵權行為損害
    賠償責任，給付其精神慰撫金，然為甲○○所否認，並以前詞
    置辯。經查：
㈠、按故意以背於善良風俗之方法，加損害於他人者，負損害賠
    償責任；不法侵害他人之身體、健康、名譽、自由、信用、
    隱私、貞操，或不法侵害其他人格法益而情節重大者，被害
    人雖非財產上之損害，亦得請求賠償相當之金額，民法第18
    4條第1項後段、第195條第1項前段固分別定有明文。然前開
    規定之侵權行為損害賠償責任，係以行為人有侵權行為為要
    件，按當事人主張有利於己之事實者，就其事實有舉證之責
    任，民事訴訟法第277條前段定有明文，是主張侵權行為損
    害賠償請求權之人，應就侵權行為之成立要件事實，應負舉
    證責任。本件乙○○主張其對甲○○有前開規定之侵權行為損害
    賠償請求權，自應就其主張甲○○對其有告以系爭言論之侵權
    行為事實，負舉證之責任。　
㈡、乙○○固提出錄音檔及影音檔各1個之光碟（見本院卷第104頁
    ），以證明甲○○有對其告以系爭言論之侵權行為，並經本院
    當庭勘驗前開光碟之錄音及影音檔，其內容分別如附表一、
    二所示，製有勘驗筆錄可按（見本院卷第114至117頁）。然
    查錄音檔如附表一所示內容，並無有男子對乙○○告稱系爭言
    論之情事，自難憑以認定乙○○主張甲○○對其有告稱系爭言論
    之侵權行為事實為真，雖乙○○主張該錄音檔內容之男子聲即
    為甲○○之聲音，可徵甲○○抗辯其未與乙○○近距離四眼交會接
    觸，顯屬不實云云，然按民事訴訟如係由原告主張權利者，
    應先由原告負舉證之責，若原告不能舉證，以證實自己主張
    之事實為真實，則被告就其抗辯事實即令不能舉證，或其所
    舉證尚有疵累，亦應駁回原告之請求，是乙○○就其主張甲○○
    有對其告以系爭言論之侵權行為事實，既有先為舉證證明其
    真實之義務，乙○○既不能先舉證證明其主張之事實為真，業
    如前述，則縱錄音檔之男聲確為甲○○，而得認甲○○抗辯其未
    與乙○○近距離四眼交會接觸云云不足採信，亦不足據以認原
    告本件請求即為有理由。又乙○○聲請就錄音檔為聲紋鑑定，
    因其待證事實為該錄音檔另一男聲為甲○○，因該待證事實無
    釐清之必要，已如前述，是認無調查之必要。復查影音檔如
    附表二所示內容，固郭邱惠子與乙○○對話稱：「顏姐叫他來
    警告你」、「他說要砍你，小心一點」等語，然乙○○向士林
    地檢署申告遭人言語恐嚇犯行時，並未即時將此影音檔提出
    或於事後儘速補提，供士林地檢署為偵查，此經本院調閱偵
    查卷審核屬實，應堪認定，是該影音檔存在時間，並非無疑
    ，而該影音檔為乙○○個人所錄影製作，且其中與乙○○對話者
    即郭邱惠子為乙○○之母親，均為乙○○所是認，是亦難擔保該
    檔案為郭邱惠子本於其親身經歷所陳，而得以忠實呈現事實
    真相，參以同日偕甲○○前往開庭之郭許婉真於檢察官偵查中
    業經具結擔保其證詞真實性，後證述：當日並無聽聞甲○○有
    向乙○○說「顏姐要我警告你，我們會殺你」、「老伯伯給我
    小心一點，我會砍你」等語（見108年度他字第4410號偵查
    卷第13頁），與郭邱惠子前開所述內容不同，實難僅憑該影
    音檔，驟認郭邱惠子確在場目擊親聞，並據以認定原告主張
    甲○○對其為系爭言論之侵權行為事實屬實。又乙○○請求通知
    郭邱惠子到庭作證，自亦無必要。
㈢、乙○○既不能舉證證明其所主張甲○○對其告以系爭言論之侵權
    行為事實為真，依據前開說明，乙○○依民法第184條第1項後
    段、第195條第1項前段規定，請求甲○○負損害賠償責任給付
    51萬元，即於法不合，自不能准許。
四、甲○○主張乙○○無確切證據，即以與本訴相同主張之事實，對
    伊提出妨害自由告訴，經士林地檢署檢察官於偵查後以109
    年度偵字第6420號為不起訴處分，又再以相同事實對伊提出
    民事損害賠償之本訴，均屬濫訴，使其受有非財產上損害，
    應負侵權行為損害賠償責任，給付精神慰撫金，然為乙○○所
    否認，並以前詞置辯。經查：
㈠、按人民之訴訟權，包括提起民事訴訟、刑事告訴、暨聲請民
    事保全程序等，乃受憲法第16條所保障，倘人民權益遭受侵
    害或有侵害之虞，均得藉由法律程序以求救濟、預防。而訴
    訟制度濫用之情形，固屬不法，惟關於以訴訟制度不法侵害
    他人權利或利益，除客觀上須利用訴訟制度致被害人受有損
    害外，尚以行為人就其訴訟行為有相當不法之認識，始足當
    之，否則僅憑客觀上有為訴訟行為之事實，暨訴訟不利於被
    害人之結果，即據以認定行為人該當侵權行為，顯有不當限
    制人民訴訟權之危險。申言之，依刑事訴訟法第232條、第2
    40條分別規定「犯罪之被害人，得為告訴」、「不問何人知
    有犯罪嫌疑者，得為告發」，倘告訴人、告發人未虛構事實
    ，且就所訴之事實足認為被害人，即得依上開規定行使法律
    保障之權利，尚難遽認濫用告訴權、告發權而構成侵權行為
    。縱最終因指訴之被告犯罪嫌疑不足，經檢察官為不起訴處
    分；或經法院認定不能證明犯罪，抑或行為不罰，而為無罪
    之判決，然提出刑事告訴、告發，本係懷疑他方涉有犯行之
    救濟方式，告訴人、告發人除係虛構不實資料誣指他人涉及
    犯罪外，並不負擔保無誤之責任，自不得單憑嗣後之檢察官
    不起訴處分或法院之無罪確定判決，遽論告訴人、告發人提
    出告訴、告發之行為不法。又按檢察官不起訴處分書所為事
    實之認定，於為獨立民事訴訟之裁判時本不受其拘束，而行
    為人就同一行為之刑事、民事責任本屬各別，分別透過刑事
    、民事程序予以認定，檢察官經由刑事偵查程序代表國家行
    使追訴權，依循罪疑為輕法則，在偵查結果認行為人犯罪嫌
    疑不足時，即應為不起訴處分，惟行為人是否另應負擔民事
    責任，則須藉由民事法院踐行民事訴訟程序，本於當事人進
    行主義下兩造於訴訟上之攻防及舉證，認定事實，於事實不
    明時，則依循舉證責任分配原則來認定，並據以適用法律，
    而予確認。是被害人主張行為人對其為侵害行為，於經檢察
    官偵查後對行為人為不起訴處分，復提起民事損害賠償訴訟
    ，請求行為人賠償，非當然即為濫訴而對行為人成立侵權行
    為。
㈡、甲○○主張對乙○○有侵權行為損害賠償請求權，應就其主張乙○○對其為侵權行為之事實，負舉證之責任。甲○○主張乙○○對
    其提出妨害自由告訴，經檢察官偵查後，認無積極證據足認
    係甲○○所為，為不起訴處分確定，復又提起本件民事請求損
    害賠償訴訟，有士林地檢署109年度偵字第6420號為不起訴
    處分書、高檢署109年度上聲議字第5204號處分書及民事起
    訴狀可按（見士林地檢署109年度偵字第6420號偵查卷第1、
    2、9至12頁、本院卷第10至11頁），固可信實，然依據前開
    說明，尚難據以驟認乙○○對甲○○濫訴而成立侵權行為，此外
    ，甲○○復未提出其他證據資料，足資認定乙○○確對其為侵權
    行為，自難認甲○○所主張乙○○對其為侵權行為之事實為可採
    ，是甲○○依侵權行為法律關係請求乙○○賠償15萬元，洵屬無
    據，應予駁回。
五、綜上，乙○○依民法第184條第1項後段、第195條第1項前段規
    定，請求甲○○給付51萬元及自起訴狀繕本送達翌日起至清償
    日止，按週年利率5%計算之利息，暨甲○○依據侵權行為法律
    關係，請求乙○○給付15萬元，及自111年3月24日起至清償日
    止，按週年利率5%計算之利息，均為無理由，均應予駁回。
六、本件事證已臻明確，兩造其餘攻擊、防禦及所提證據，核與
    本件判決結果不生影響，爰不予以一一論駁，附此敘明。
七、據上論結，原告之訴及反訴原告之訴均為無理由，依民事訴
    訟法第78條判決如主文。
中　　華　　民　　國　　111 　年　　4 　　月　　15　　日
                  民事第一庭  法  官  劉瓊雯
以上正本證明與原本無異。
如對本判決上訴，應於判決送達後20日內向本院提出上訴狀並附
具繕本，若委任律師提起上訴者，應一併繳納上訴審裁判費，否
則本院得不命補正逕行駁回上訴。
中　　華　　民　　國　　111 　年　　4 　　月　　15　　日
                              書記官  劉淑慧
附表一錄音光碟：
內容 原告：你對我看幹什麼 另一男聲：我不能看嗎 原告：可以是吧 另一男聲：對（看）窗戶不行喔 原告：可以看是吧 另一男聲：看窗戶不行喔 原告：你什麼人、你什麼人、你是什麼人 另一男聲：我不能看嗎 原告：你是什麼人 另一男聲：要蒐證是不是 原告：你是什麼人 另一男聲：…我們出來聊一下，我又不是跟你….（不清楚），怎麼樣 原告：我要跟你（聊、量），欸、欸，先生你會不  會搞錯對象 另一男聲：我開窗戶不行嗎，可以吧 原告：你會不會搞錯對象 另一男聲：我開窗戶可以嗎 原告：你會不會搞錯對象 另一男聲：老ㄅㄟㄅㄟ 原告：我不是，你在講什麼 

附表二影音光碟：
內容 原告：媽 原告：他一定是齁 郭秋惠子：他說顏姐叫他來警告你 原告：他一定是齁郭許婉真她那表姊叫丙○○才會說.. 郭秋惠子：他說叫你要，他說要砍你，叫你小心一點 原告：很可惡，這就是流氓嘛 郭秋惠子：還再說喔叫你老ㄅㄅㄟㄅㄟ你要小心 原告：對啊 郭秋惠子：他會砍你 原告：他就是那樣說啊，他流氓啊 郭秋惠子：他叫你準備..（不清楚），不然說他看不到 原告：他就是擄人勒索，我等一下齁開這邊庭開完齁，我就去那個那個那個叫做哪裡.. 郭秋惠子：檢察處那裡告他 原告：對檢察處那按鈴申告，告他 郭秋惠子：好，我會怕 原告：它這裡都有監視器在，他跑不掉 郭秋惠子：好，他剛才從那裡來 原告：從那裡來 郭秋惠子：對啊 原告：從那裡來 郭秋惠子：對啊 原告：從那邊來嘛 郭秋惠子：對啊 原告：從那邊來嘛，我剛才坐在這 郭秋惠子：對啊，他去那邊… 原告：好加在妳在這邊他沒看到 郭秋惠子：我在這裡 原告：他沒看到 郭秋惠子：我聽到…（不清楚） 原告：嗯嗯，所以說齁這ㄎㄡ齁非常可惡 郭秋惠子：要小心 原告：我會小心，沒關係，齁，好 郭秋惠子：..（不清楚） 原告：我等一下齁，它是說3點半，等它叫名，叫名我就去開庭 郭秋惠子：好啊 原告：開完庭我就立即去檢察處給他按鈴申告 郭秋惠子：好啊 原告：齁 郭秋惠子：對，要…（不清楚） 原告：妳也要注意，妳也要注意，齁 郭秋惠子：好